【裁判字號】    98,訴,1544
【裁判日期】    980623
【裁判案由】    毒品危害防制條例
【裁判全文】
臺灣板橋地方法院刑事判決              98年度訴字第1544號
公  訴  人  臺灣板橋地方法院檢察署檢察官
被      告  甲○○
                    國民
選任辯護人  巫宗翰律師
上列被告因違反毒品危害防制條例案件，經檢察官提起公訴（98
年度毒偵字第2041號），被告於準備程序中就被訴事實為有罪之
陳述，經本院合議庭裁定由受命法官獨任進行簡式審判程序，並
判決如下：
    主      文
甲○○施用第一級毒品，處有期徒刑陸月，如易科罰金，以新臺
幣壹仟元折算壹日。
    事      實
一、甲○○前於民國92年間，因施用毒品案件，經依臺灣桃園地
    方法院92年度毒聲字第3009號裁定送觀察、勒戒後，因無繼
    續施用毒品之傾向，於93年7 月1 日經釋放出所。詎仍不知
    悔改，復於上開觀察、勒戒執行完畢釋放後5 年內，基於施
    用第一級毒品之犯意，於98年3 月6 日晚間11時47分許為警
    採尿時回溯26小時內之某時，在臺北縣林口鄉○○○路友人
    住處，以針筒注射之方式，施用第一級毒品海洛因。嗣於同
    年月6 日晚間8 時13分許，在臺北縣林口鄉○○○路1 段37
    0 號9 樓之6 為警查獲，經採尿送驗結果，呈鴉片類（嗎啡
    、可待因）陽性反應，始知上情。
二、案經臺北縣政府警察局新莊分局報請臺灣板橋地方法院檢察
    署檢察官偵查起訴。
    理      由
一、本案被告甲○○所犯係死刑、無期徒刑、最輕本刑為3 年以
    上有期徒刑以外之罪，其於準備程序中就前揭被訴事實為有
    罪之陳述，經受命法官告知簡式審判程序之旨，並聽取被告
    、公訴人與辯護人之意見後，本院認無不得或不宜改依簡式
    審判程序進行之情事，依刑事訴訟法第273 條之1 第1 項、
    第284 條之1 規定，裁定本案由受命法官獨任進行簡式審判
    程序，合先敘明。
二、查被告前於92年間，因施用毒品案件，經依臺灣桃園地方法
    院92年度毒聲字第3009號裁定送觀察、勒戒後，因無繼續施
    用毒品之傾向，於93年7 月1 日經釋放出所等情，有臺灣高
    等法院被告前案紀錄表1 份在卷可稽。則被告前因施用毒品
    案件，於前揭觀察、勒戒執行完畢釋放後5 年內，再犯本案
    施用毒品犯行，業已符合毒品危害防制條例第23條第2 項規
    定之起訴要件，依法應予追訴論科。
三、上揭犯罪事實，業據被告於本院審理時供認不諱，且其為警
    採集之尿液，經送請臺灣檢驗科技股份有限公司以EIA 酵素
    免疫分析法初步檢驗，及以GC/MS 氣相層析/ 質譜儀法確認
    檢驗結果，呈鴉片類（嗎啡、可待因）陽性反應乙情，有該
    公司濫用藥物檢驗報告及臺北縣政府警察局新莊分局偵辦毒
    品危害防制條例案被移送人姓名代碼對照表各1 份在卷可稽
    。另海洛因經注射入人體後，約80% 於24小時內自尿中排出
    ，一般而言，尿液中能否驗出嗎啡陽性反應與其投與量、投
    與途徑、採尿時間、個人體質及檢測方法之靈敏度有關，國
    外曾有文獻報導注射6 毫克之海洛因鹽酸鹽，其代謝物嗎啡
    之平均可檢出時限約為26小時，此經行政院衛生署藥物食品
    檢驗局於81年9 月8 日以（81）藥檢壹字第8114885 號函敘
    明綦詳。被告於98年3 月6 日晚間11時47分許為警採尿送驗
    結果既呈嗎啡陽性反應，揆諸前揭說明，其非法施用第一級
    毒品海洛因之時間，應為採尿時回溯26小時內之某時（不含
    為警逮捕之公權力拘束期間）無誤。綜上，足徵被告任意性
    之自白與事實相符，應堪採信。本案事證已臻明確，被告犯
    行堪以認定，應依法論科。
四、按海洛因屬毒品危害防制條例第2 條第2 項第1 款所定之第
    一級毒品，不得非法持有、施用。是核被告所為，係犯毒品
    危害防制條例第10條第1 項之施用第一級毒品罪。被告持有
    第一級毒品海洛因進而施用，其持有海洛因之低度行為，應
    為施用之高度行為所吸收，不另論罪。爰審酌被告施用毒品
    ，足以戕害身心健康，且其經觀察、勒戒後，仍再度施用毒
    品，顯見其戒毒之意志不堅，自制力不佳，所為誠屬不當；
    惟念其施用毒品，戕害己身，且於前經觀察、勒戒執行完畢
    將滿5 年之際，始為本案犯行，又於犯後坦承犯行，態度尚
    佳，並自行接收戒毒治療，此有衛生署桃園療養院診斷證明
    書1 紙在卷足參等一切情狀，量處如主文所示之刑，並諭知
    易科罰金之折算標準，以示懲儆。至被告及辯護人均以被告
    經觀察、勒戒後，決心戒斷毒癮，乃自行接受美沙冬替代療
    法，雖一時不慎施用第一級毒品，然施用毒品本屬自殘行為
    ，反社會性之程度較低，且被告除前因施用毒品遭觀察、勒
    戒外，別無其他前科紀錄，爰聲請宣告緩刑云云。然按緩刑
    之宣告，除應具備一定之條件外，並須有可認為以暫不執行
    為適當之情形，始得為之，亦屬法院裁判時得依職權自由裁
    量之事項（最高法院93年度臺上字第2785號判決意旨參照）
    。查被告自95年2 月16日起至衛生署桃園療養院接受美沙冬
    替代療法治療迄今，出席治療規律等情，雖有被告提出之診
    斷證明書1 紙在卷可查。然被告於接受美沙冬替代性療法治
    療期間，仍為本案犯行，足見其原實施之觀察、勒戒及替代
    性療法均無法收其實效，亦不足認被告並無再犯之虞，自不
    宜為緩刑之宣告。
據上論斷，應依刑事訴訟法第273 條之1 第1 項、第299 條第1
項前段，毒品危害防制條例第10條第1 項，刑法第11條、第41條
第1 項前段，判決如主文。
本案經檢察官靳開聖到庭執行職務。
中    華    民    國    98    年    6     月    23    日
                  刑事第四庭    法  官  謝梨敏
以上正本證明與原本無異
如不服本判決應於送達後10日內向本院提出上訴狀
                                書記官  翁子婷
中    華    民    國    98    年    6     月    23    日
附錄本判決論罪之法條：
毒品危害防制條例第10條
施用第1 級毒品者，處6 月以上5 年以下有期徒刑。
施用第2 級毒品者，處3 年以下有期徒刑。


司法院資訊處製作；財團法人民間司法改革基金會備份。
